臺灣彰化地方法院民事裁定
111年度監宣字第56號
聲  請  人  黃韻方  


相  對  人  黃梁桂英



關  係  人  黃國和  

            黃鎵秐  
            黃月雲  
            黃鈺蓁  
            黃信金  
            黃晟皓  
上列聲請人聲請監護宣告事件，本院裁定如下：
    主    文
宣告黃梁桂英（女，民國00年0月00日生，身分證統一編號：Z00
0000000號）為受監護宣告之人。
選定黃韻方（女，民國00年0月00日生，身分證統一編號：Z0000
00000號）為受監護宣告之人之監護人。
指定黃國和（男，民國00年0月00日生，身分證統一編號：Z0000
00000號）為會同開具財產清冊之人。
聲請程序費用由受監護宣告之人負擔。
    理    由
一、聲請意旨略以：
(一)聲請人黃韻方為相對人黃梁桂英之女兒，相對人於民國110
    年7月28日早晨發生車禍送至彰濱秀傳醫院，昏迷指數3，住
    院期間進行氣切手術，住院27日後再轉診至彰化秀傳醫院，
    離院之後因未有長期看護人員，聲請人等家屬送相對人至護
    理之家接受照顧，迄今相對人仍居住於護理之家，並於111
    年1月7日經秀傳紀念醫院診斷，相對人因失智症致不能為意
    思表示或受意思表示，此有診斷證明書可證。因為相對人出
    車禍，要辦理保險理賠，為此依民法第14條、第1110條、第
    1111條及家事事件法第164條規定，請求裁定如聲請事項。
(二)並聲明：1.裁定相對人黃梁桂英（38年9月18日生，身分證
    統一編號：Z000000000號）為受監護宣告之人。2.選定聲請
    人黃韻方（61年5月28日生，身分證統一編號：Z000000000
    號）為受監護宣告之人之監護人，並指定關係人黃國和（35
    年3月25日生，身分證統一編號：Z000000000號）為會同開
    具財產清冊之人。3.聲請程序費用由受監護宣告之人負擔。
二、按對於因精神障礙或其他心智缺陷，致不能為意思表示或受
    意思表示，或不能辨識其意思表示之效果者，法院得因本人
    、配偶、四親等內之親屬、最近一年有同居事實之其他親屬
    、檢察官、主管機關或社會福利機構之聲請，為監護之宣告
    ，民法第14條第1項定有明文。次按受監護宣告之人應置監
    護人。法院為監護之宣告時，應依職權就配偶、四親等內之
    親屬、最近一年有同居事實之其他親屬、主管機關、社會福
    利機構或其他適當之人選定一人或數人為監護人，並同時指
    定會同開具財產清冊之人。法院為前項選定及指定前，得命
    主管機關或社會福利機構進行訪視，提出調查報告及建議。
    監護之聲請人或利害關係人亦得提出相關資料或證據，供法
    院斟酌。法院選定監護人時，應依受監護宣告之人之最佳利
    益，優先考量受監護宣告之人之意見，審酌一切情狀，並注
    意下列事項：(一)受監護宣告之人之身心狀態與生活及財產
    狀況。(二)受監護宣告之人與其配偶、子女或其他共同生活
    之人間之情感狀況。(三)監護人之職業、經歷、意見及其與
    受監護宣告之人之利害關係。(四)法人為監護人時，其事業
    之種類與內容，法人及其代表人與受監護宣告之人之利害關
    係，民法第1110條、第1111條、第1111條之1分別定有明文
    。
三、經查，聲請人主張之上開事實，業據其提出親屬家系圖、同
    意書、戶籍謄本、秀傳醫療財團法人彰濱秀傳紀念醫院診斷
    證明書、彰化基督教醫療財團法人漢銘基督教醫院診斷書等
    件為證。又經本院在鑑定人衛生福利部彰化醫院陳羿行醫師
    前訊問相對人，經法官實施勘驗，勘驗結果：經詢問相對人
    ，相對人雖然會回應，但對於題目無法理解，無法回覆正確
    答案等情。又鑑定人當場具結鑑定陳述：詳細鑑定另陳鑑定
    報告書等語，有本院訊問筆錄可佐。另經本院囑託衛生福利
    部彰化醫院鑑定結果，認為：「(一)醫學上的診斷：診斷名
    ：腦傷致認知功能受損。障礙程度：重度。(二)生活狀況及
    現在身心狀態：日常生活狀況1.日常生活活動：個案坐於輪
    椅上，大部分間題無法切題回應，進食無法自己吃，大小便
    包尿布，洗澡及穿衣服需要他人協助。2.經濟活動能力：已
    經無經濟活動之能力。3.社會性：可以進行基本的社交對談
    ，但已無法自行外出社交。身體狀態：個案坐輪椅無法行走
    ，手還可以自由活動。精神狀態：(1)意識/溝通性：意識不
    清楚，可以進行基本的溝通表達，但記憶力障礙，許多事物
    無法正確表達。(2)記憶力：短、中、長期記憶力障礙。(3)
    定向力：家人尚可以辨認，時間不知道是什麼日期、地點不
    知道這邊是醫院。(4)計算能力：計算能力有缺失，也無法
    回應。(5)理解、判斷力：理解、判斷能力有明顯缺失。(6)
    認知功能檢查：認知功能有重度缺損。(三)有關判斷能力判
    定之意見：不能管理處分自己財產。判定的根據：個案在民
    國110年07月28日車禍後，經治療及後續照顧，認知功能持
    續障礙，難以用言語或其它方式正確溝通表達。(四)回復可
    能性說明：短期內恢復的可能性低。說明：目前已過半年的
    黃金恢復期，恢復可能性低。(五)鑑定判定及說明：【鑑定
    判定】(1)基於受鑑定人因腦傷致認知功能受損，個案目前
    記憶力、理解能力及判斷能力皆有重度障礙，以致個案不能
    管理處分自己的財產，且短期内回復之可能性很低。(2)其
    障礙之程度，不能為意思表示或受意思表示，且不能辨識其
    意思表示之結果，可為監護宣告。」等語，有衛生福利部彰
    化醫院民國111年4月11日彰醫精字第1110500175號函附成年
    監護鑑定書可稽。堪認相對人因精神障礙或其他心智缺陷，
    致不能為意思表示或受意思表示，亦不能辨識其意思表示之
    效果。故本件聲請監護宣告為有理由，應予准許，爰宣告相
    對人為受監護宣告之人。
四、本件相對人既經監護宣告，業如前述，揆諸前揭規定，自應
    為其選定監護人及指定會同開具財產清冊之人。查聲請人、
    關係人黃國和為相對人之女、夫。聲請人及關係人黃國和、
    黃鎵秐、黃月雲、黃鈺蓁、黃信金、黃晟皓均同意由聲請人
    擔任監護人，並同意指定關係人黃國和為會同開具財產清冊
    之人，有親屬家系圖、同意書、戶籍謄本等件為證。本院審
    酌聲請人、關係人黃國和為相對人之女、夫，與相對人關係
    非常密切，由渠等分別擔任相對人之監護人、會同開具財產
    清冊之人，應符合相對人之最佳利益，爰裁定如主文第2、3
    項所示。
五、末依民法第1113條準用同法第1099條、第1099條之1之規定
    ，於監護開始時，監護人黃韻方對於受監護宣告之人黃梁桂
    英之財產，應會同關係人黃國和於2個月內開具財產清冊，
    並陳報法院，於開具完成並陳報法院前，監護人對於受監護
    宣告之人之財產，僅得為管理上必要之行為，併此指明。
六、訴訟費用負擔之依據：家事事件法第164條第2項。
中　　華　　民　　國　　111 　年　　5 　　月　 20　　日
                   家事法庭   法  官　陳明照
以上正本係照原本作成。　　　　　　　　　 
如不服本裁定，應於送達後10日內向本院提出抗告狀，並繳納抗
告費新臺幣1,000元。
中　　華　　民　　國　　111 　年　　5 　　月　　20　　日
　　　　　　　　　　　　　　　書記官  姚怡蕙